臺灣高雄地方法院民事判決　　　　　　　100年度訴字第792號
原　　　告　莊昌龍
被　　　告　柳美朱
訴訟代理人　康進益律師
上列當事人間請求損害賠償事件，本院於民國100 年5 月27日言
詞辯論終結，判決如下：
    主    文
原告之訴駁回。
訴訟費用新台幣壹萬零玖佰元由原告負擔。
    事實及理由
一、原告主張：兩造於民國77年間結婚，伊旋於79年因案入監執
    行，詎料被告竟在伊入獄期間，與他人通姦，並於84、85年
    間生育莊念輝、莊智盛二子。伊則遲於98年間，因被告寄送
    委託書，要求伊同意委託被告辦理莊念輝、莊智盛改為母姓
    ，始知悉此事，旋即對被告提出妨害家庭告訴。嗣於99年10
    月間，接獲高雄地方法院檢察署檢察官之不起訴處分書，始
    得知被告已於86年間，因妨害家庭案件遭本院以86年度易字
    第3156號判處有期徒刑4 月，並經台灣高等法院高雄分院86
    年度上易字第2532號駁回上訴確定在案，為此爰依侵權行為
    提起本訴等情。並聲明：被告應給付原告新臺幣（下同）10
    0 萬元。
二、被告則以：伊確於兩造婚姻關係存續期間與他人通姦並產育
    二子，惟原告於86年間以伊涉嫌偽造文書等案件為由提出告
    訴時，已知悉伊與他人通姦之事，卻遲至99年11月8 日始依
    侵權行為法律關係，提起本件訴訟請求賠償，顯已逾「自知
    有損害及賠償義務人時起」之2 年時效期間。又原告當時縱
    使不知伊與他人通姦，惟自伊侵權行為時起，迄原告提起本
    件訴訟時止，亦已逾「自有侵權行為時起」之10年時效期間
    等語，資為抗辯。並聲明：原告之訴駁回。
三、兩造不爭執事項：
  (一)兩造於77年間結婚，78年底原告因案入監服刑，被告在原告
    服刑期間與他人通姦，先於84年5 月13日產下莊念輝，嗣於
    85年6 月18日產下莊智盛，莊念輝、莊智盛於99年間提起否
    認生父事件，經本院以99年度親字第121 號民事判決認定二
    人非原告之子確定在案，有判決書1 份、全戶戶籍資料2 紙
    在卷可稽（見本院卷第26至28頁）。
  (二)原告前以被告涉嫌偽造文書等事件提出告訴，經本院以86年
    度易字第3156號判處被告成立偽造文書罪3 月、通姦罪有期
    徒刑4 月，應執行刑有期徒刑6 月，經台灣高等法院高雄分
    院駁回上訴，嗣經最高法院檢察署檢察總長提起非常上訴，
    經台灣高等法院高雄分院87年上更(一)字第138 號判決撤銷被
    訴偽造文書部分，改判無罪確定在案，有上開判決書3 分足
    參（見本院卷第39至46頁）。
四、兩造於審理中協商之爭點為：(一)原告請求權是否罹於時效？
    (二)原告請求精神慰撫金以若干為適當？茲敘述得心證之理由
    如下：
  (一)原告請求權是否罹於時效？
    按因侵權行為所生之損害賠償請求權，自請求權人知有損害
    及賠償義務人時起，2 年間不行使而消滅。自有侵權行為時
    起，逾10年者亦同；時效完成後，債務人得拒絕給付，民法
    民法第197 條第1 項及第144 條第1 項分別定有明文。查，
    被告在原告服刑期間與他人通姦，先於84年5 月13日產下莊
    念輝，嗣於85年6 月18日產下莊智盛之事實，為兩造所不爭
    執，是依一般懷胎10月產子之常情，往前推算，被告與他人
    通姦之行為，應分別係在83年及84年間，則算至原告於99年
    11月9 日始提起本件訴訟為止（見本院卷第3 頁民事起訴狀
    上本院日期戳章），顯已逾自侵權行為時起之10年時效期間
    。故被告為時效消滅之抗辯，並拒絕給付，即屬有據。
  (二)原告請求精神慰撫金以若干為適當？
    承前所述，被告既得拒絕給付，則此爭點即無再予論述之必
    要。
五、從而，本件原告依侵權行為法律關係，請求被告應給付原告
    100 萬元，為無理由，應予駁回。
六、本件事證已臻明確，兩造其餘之主張、陳述及攻擊防禦方法
    與證據，經本院斟酌後，認與本件判決結果已不生影響，故
    不一一加予論述，附此敘明。
七、結論：本件原告之訴為無理由，依民事訴訟法第78條、第87
    條第1 項，判決如主文。
中    華    民    國  100     年    5     月    31    日
                  民事第五庭  法  官  李育信
以上正本係照原本作成。
如不服本判決，應於送達後20日內，向本院提出上訴狀並表明上
訴理由，如於本判決送達前提起上訴者，應於判決送達後10日內
補提上訴理由書（須附繕本）。
中    華    民    國  100     年    5     月    31    日
                              書記官  陳孟琳